【裁判字號】    89,上訴,953
【裁判日期】    890119
【裁判案由】    毒品危害防制條例
【裁判全文】
臺灣高等法院刑事判決                            八十九年度上訴字第九五三號
    上  訴  人
    即  被  告  甲○○
右上訴人因違反毒品危害防制條例案件，不服臺灣台北地方法院八十八年度訴字第一
七五０號，中華民國八十九年一月十九日第一審判決（起訴案號：台灣台北地方法院
檢察署八十八年度偵字第一三五０四號），提起上訴，本院判決如左：
    主      文
原判決撤銷。
甲○○持有第一級毒品，處有期徒刑柒月，緩刑年。
扣案之海洛因壹包（淨重零點零壹公克）沒收併銷燬之。
    事      實
一、甲○○於民國（下同）八十八年六月十一日二十時許，在台中市持有第一級毒品
    海洛因一包（淨重零點零一公克）置於其所有記事簿內，嗣並租駛小客車返回台
    北市而將該記事簿放置在該車駕駛座上，於同日晨三時五十分許，行經在台北市
    ○○○路、光復北路口為警查獲，並扣得上開海洛因一包。
二、案經台北市政府警察局松山分局報請台灣台北地方法院檢察署檢察官偵查起訴。
    理      由
一、上訴人即被告甲○○於警訊坦承，伊於八十八年六月十一日二十時許，從台中市
    返回台北市，於翌日（十二日）凌晨為警在台北市○○○路、光復北路口被查獲
    ，警方在伊駕駛汽車上所放置之記事簿內扣得前揭海洛因屬實（見偵查卷第四頁
    反面），此外並有台北市政府警察局保安警察大隊查獲案件移辦單在卷可稽。又
    警方查扣之前揭物品，經送驗結果，確檢出海洛因成分，淨重零點零一公克，此
    有法務部調查局八十八年七月五日000000000號鑑定通知書附卷可稽
    （見偵查卷第二十五頁）。被告於本院審理時亦承認，警方人員在其放置於車上
    之記事簿內查獲前述海洛因（見本院八十九年八月十五日審判筆錄）。雖被告辯
    稱，不知是否他人所放，該包海洛因非伊所有，伊在警訊被刑求云云。惟警員鄭
    忠凱於本院審理時供稱，當時將被告車子攔下來，在他車子找到一本記事本，記
    事本裡面查到海洛因，並未對被告刑求（見本院八十九年八月十五日審判筆錄）
    。且被告亦未提出被刑求就醫之證明，其所謂被刑求云云，應為卸責之詞，不足
    採信。又被告所舉證人乙○○於本院調查時供稱，伊與被告是同學，被告被查獲
    當天，伊並未在場，之前有搭過被告的車子。依乙○○之證詞亦不能對被告為有
    利之認定。該包海洛因既係在被告所駕駛車上屬被告所有之記事簿內查獲，被告
    辯稱非其持有，有可能是他人所放云云，與常情有違，尚無足採，被告持有第一
    級毒品海洛因之犯行堪以認定。
二、核被告所為，係犯毒品危害防制條例第十一條第一項之持有第一級毒品罪。公訴
    意旨雖認被告於八十八年六月十一日係基於運輸之犯意，為「阿玉」者運輸毒品
    云云。按「被告之自白不得作為有罪判決之唯一證據，仍應調查其他必要之證據
    ，以察其是否與事實相符。」刑事訴訟法第一百五十六條第二項定有明文。訊據
    被告堅決否認曾於八十八年六月十一日替「阿玉」帶海洛因自台中市至台北市。
    而公訴人據以認定被告於八十八年六月十一日曾運輸海洛因之證據，無非以被告
    於警訊及偵訊時之自白為據。惟查被告自原審審理時起即否認有運輸毒品之行為
    。被告供稱，伊在警訊後因警察對伊稱，（在檢察官偵訊時）的口供若有不一樣
    會更嚴重（見原審卷第二十七頁反面），所以在檢察官偵訊時所供與在警訊時所
    供相同。但自警訊以迄本院審理，並查無所謂「阿玉」者其人。而警方雖於八十
    八年六月十二日查扣一包海洛因，但該包海洛因數量極微，淨重僅零點零一公克
    ，前已敘明。謂被告係為「阿玉」者自台中運輸此包海洛因回台北，該「阿玉」
    者會提供被告吃喝玩樂（見偵查卷第六頁反面警訊被告語），殊難想像，即難認
    被告於警訊及偵訊中自白為「阿玉」運輸毒品云云為真實，此外復查無其他積極
    證據足認被告有為「阿玉」者運輸毒品，尚不能以被告於警訊及偵訊時自白作為
    被告於八十八年六月十一日運輸海洛因犯行之犯罪證據，但被告持有毒品之犯行
    既可認定如上，仍應認被告所為係犯持有毒品罪，起訴法條，即有未洽，應予變
    更，被告提起上訴，否認犯罪，固無可採，惟原判決既有可議，應予撤銷改判，
    審酌被告之素行、犯罪之動機、手段、所生危害及其犯後態度等一切情狀，判處
    如主文所示之刑。被告前未曾受有期徒刑以上刑之宣告，此有被告全國前案紀錄
    表附卷可稽，被告年紀尚輕，現在軍中服役，經此起訴審判後，當能知所警惕，
    信無再犯之虞，本院認所宣告之刑以暫不執行為適當，爰併諭知緩刑三年，以策
    自新。
三、扣案之一包海洛因（淨重零點零一公克）為查獲之第一級毒品，依毒品危害防制
    條例第十八條第一項前段宣告沒收併銷燬之。
四、公訴意旨另又以：被告甲○○基於運輸海洛因之犯意，於八十八年五月中旬，替
    「阿玉」帶海洛因一包至台北市○○○路、仁愛路口附近之萊爾富超商，將該海
    洛因夾放在一本書內後離去，因認被告涉有毒品危害防制條例第四條第一項之運
    輸第一級毒品罪嫌云云。按「被告之自白不得作為有罪判決之唯一證據，仍應調
    查其他必要之證據，以察其是否與事實相符。」刑事訴訟法第一百五十六條第二
    項定有明文。訊據被告否認曾於八十八年五月中旬替「阿玉」帶海洛因至台北市
    ○○○路、仁愛路口萊爾富超商內。而公訴人據以認定被告於八十八年五月中旬
    曾運輸海洛因之證據，無非以被告於警訊及偵訊時之自白為據。惟查除了被告之
    警訊及偵訊時之自白外，全案卷內並無其他足以證明被告於八十八年五月中旬運
    輸海洛因之補強證據存在，是揆諸前開法條，尚不能以被告於警訊及偵訊時自白
    作為被告於八十八年五月中旬運輸海洛因犯行之唯一證據，故公訴人所舉證據尚
    不足證明被告於八十八年五月中旬，曾運輸海洛因，此外復無其他證據足資證明
    之，應認不能證明被告此部分之犯行，因檢察官認被告此部分，與前述論罪之犯
    行有裁判上一罪之關係，故不另為無罪之諭知。
據上論斷，應依刑事訴訟法第三百六十九條第一項前段、第三百六十四條、第二百九
十九條第一項前段、第三百條，毒品危害防制條例第十一條第一項、第十八條第一項
前段，刑法第十一條前段、第七十四條第一款，判決如主文。
本案經檢察官鄭富銘到庭執行職務。
中      華      民      國    八十九    年      八      月    二十二    日
                                臺灣高等法院刑事第二十二庭
                                    審判長法  官  許  正  順
                                          法  官  胡  方  新
                                          法  官  林  明  俊
右正本證明與原本無異。
被告不得上訴。
檢察官如不服本判決應於收受送達後十日內向本院提出上訴書狀，其未敘述上訴之理
由者並得於提起上訴後十日內向本院補提理由書（均須按他造當事人之人數附繕本）
。
                                          書記官  蕭  進  忠
中      華      民      國    八十九    年      八    月    二十九    日
附錄本案論罪科刑法條全文：
毒品危害防制條例第十一條第一項
持有第一級毒品者，處三年以下有期徒刑、拘役或新臺幣五萬元以下罰金。


司法院資訊處製作；財團法人民間司法改革基金會備份。
